# 集团内无偿划转股权账务处理，同一控制下企业合并

提问人：杀猪卖妞 时间：2017-03-05 11:23:25
集团公司：借：长投-b公司 300 贷：长投-a公司300 b公司账务处理：借：长投-a公司 500 贷：
实收资本 300 资本公积 200 请问，这样处理对吗？

回答人：chenyiwei
是。

提问人：杀猪卖妞 时间：2017-03-05 11:53:13
1 、集团公司的账务处理有文件依据吗？准则里没看到。 2 、b公司进行账务处理的时候，可以按照a公司的所有者权益账目价值全额增加实收资本或者资本公积吗？有没有想过规定？

回答人：chenyiwei
1 、作为不具有商业实质的非货币性资产交换。 2 、可以，按同一控制下合并的相关原理。

提问人：al2006091174 时间：2018-10-16 13:12:13
陈版，集团百分百控股的ab两家公司，将a无偿划给b，集团的账务处理是借：长投b贷：长投a么？为什么不是借：资本公积 贷：长投a呢？无偿划转和以股权进行投资是一个处理手法么？谢谢

回答人：chenyiwei
在权益性/交易中，投资方（股东）应调整投资成本，被投资方才是调整权益。不能调整投资方自身的权益。因为投资方自身的权益和可控制的经济资源并未因此减少。

提问人：al2006091174 时间：2018-10-17 09:07:57
陈版，谢谢您的指点，以前只看表面现象，以为会计分录是通用的，套就行了，其实不然，谢谢您。其实无偿划转也是分情况的，尤其是情况（ 3 ）中集团A的账务处理方式有点不是特别明白，再次向您请教。 例如股权关系是这样的集团A下的全资子公司B、C公司，其中B有一个全资子公司D。 （ 1 ）如果A将C无偿划转给B，那么：（向下划转） 划出方A的账务处理 借：长投——B 贷：长投——C；【理由是：在权益/交易中，投资方A自身的权益和可控制的经济资源并未因此减少】 接收方B的账务处理 借：长投——C 贷：资本公积 （ 2 ）如果B将D无偿划转给C，那么：（平级划转） 划出方B的账务处理 借：资本公积 贷：长投——D；【理由是：在权益/交易中，投资方B自身的权益和可控制的经济资源因此减少】 接收方C的账务处理 借：长投——C 贷：资本公积（ 3 ）
如果B将D无偿划转给A，那么（向上划转） 划出方B的账务处理 借：资本公积 贷：长投——D；【理由是：在权益/交易中，投资方B自身的权益和可控制的经济资源因此减少】 接受方A的账务处理 借：长投——D 贷：资本公积/长期投资B不确定； 【 1 、资本公积理由：B将D无偿划转给A视作一次股利分配，但由于国有企业间的无偿划转多数是权益性/交易，确认当期损益不合适，故调增资本公积； 2 、长期股权投资B理由：在权益/交易中，接受方A自身的权益和可控制的经济资源并未因此减少，这可能站在合并层面的角度了，究竟该怎么理解可控制的资料把握不准确，可能理解的有误，请您指教，谢谢】

回答人：chenyiwei
最后一点中，接收方A应贷记对划出方B的长投成本而不是资本公积。其余基本同意。

提问人：zhuyingqingxin 时间：2019-02-21 22:13:21
（ 2 ）如果B将D无偿划转给C， 请问这种情况下，集团A应如何处理？处理的依据是什么？

回答人：chenyiwei
借：长期股权投资——C，贷：长期股权投资——B。金额为B对D的长投的原账面价值。

提问人：zhuyingqingxin 时间：2019-02-23 16:02:56
如果D的金额大于B的金额呢，集团对B的投资就变成负数了？应如何处理？我看陈版别的贴子里写的将其差额计入投资收益？

回答人：chenyiwei
因为是子公司之间的互相划转，一般做法是冲减到零为止。确认投资收益的做法，一般是母公司自己直接收回股权投资时才会用到。